【裁判字號】    98,交聲,610
【裁判日期】    980826
【裁判案由】    違反道路交通管理處罰條例聲明異議
【裁判全文】
臺灣士林地方法院交通事件裁定         98年度交聲字第610號
原處分機關  臺北市交通事件裁決所
異  議  人
即受處分人  乙○○
上列異議人即受處分人因違反道路交通管理處罰條例案件，對於
臺北市交通事件裁決所民國98年5 月12日所為之處分（原處分案
號：北市裁罰字第裁22-Z00000000號），聲明異議，本院裁定如
下：
    主  文
異議駁回。
    理  由
一、按汽車行駛高速公路應依速限標誌指示，高速公路及快速道
    路交通管制規則第5 條第1 項前段定有明文。又按汽車行駛
    於高速公路、快速公路或設站管制之道路，不遵使用限制、
    禁止、行車管制及管理事項之管制規則，而行車速度超過規
    定之最高時速或低於規定之最低速限，處汽車駕駛人新臺幣
    （下同）3,000 元以上6,000 元以下罰鍰，並記違規點數1
    點，道路交通管理處罰條例第33條第1 項第1 款及第63條第
    1 項第1 款亦定有明文。
二、原處分意旨略以：異議人即受處分人乙○○，於民國（下同
    ）98年3 月1 日10時22分許，駕駛車號8F-4588 號自用小客
    車，於國道一號南下30.1公里處，經內政部警政署國道公路
    警察局第一警察隊值勤員警持雷射測速槍測速，因「限速10
    0 公里，經雷達測明時速141 公里，超速41公里」之違規，
    而當場攔停並製單舉發，爰依道路交通管理處罰條例第33條
    第1 項第1 款規定，裁處罰鍰5,000 元，並依同條例第63條
    第1 項第1 款記違規點數1 點。
三、聲明異議意旨略以：伊當時車速是100 公里，不是140 公里
    ，伊有要求警察拿出測速器給伊看，但警察不給，僅憑警察
    一人說車速多少就多少云云。
四、經查：
（一）異議人於上揭時地駕車，經執勤員警以未附照相功能之雷
      射測速槍測得時速141 公里，並出示該數據予異議人查看
      等情，有內政部警政署國道公路警察局第一警察隊98年4
      月27日公警一交字第0980171144號函影本及內政部警政署
      國道公路警察局98年3 月1 日公警局交字第Z00000000 號
      舉發違反道路交通管理事件通知單影本各1 紙在卷可稽。
（二）異議人即受處分人乙○○辯稱：伊未超速云云。惟查上揭
      違規事實，訊據證人即舉發本件違規之內政部警政署國道
      公路警察局第一警察隊值勤員警甲○○到庭結證稱：「（
      當時為何取締？）當時伊用雷射槍測速，發現受處分人超
      速，伊看到雷射槍的數據是140 公里，已經超速，所以伊
      將受處分人攔下，當時實際的測速及測距伊都有寫在罰單
      上面，現在伊記不起來，我們取締都有錄音，現在伊無法
      調出錄音檔，但是取締的過程中，一定會有錄音，百分之
      98以上可以調出錄音檔，錄音過程就是錄下受處分人下車
      後，我們取締警員與他的對談，我們會說你已經超速了，
      你看一下，這是你的車速及測距，駕駛人一般的反應就是
      要照片，但是我們會告訴他，這是雷射槍測速儀器，沒有
      照片。」、「（問：照片的地點前方有無設立警示標誌？
      ）有，高架南下28.9或是29.1Ｋ之間有設立告示牌，告示
      牌上寫前有測速照相，請依限速行駛等類似警語。」、「
      這是既定的作業流程，伊一定會給證人看數據，這可以調
      出錄音檔就可以知道。」等語甚詳（參見本院98年7 月22
      日訊問筆錄）。按對於行車速度超過規定最高速限或低於
      規定最低速限之違規行為，採用固定或非固定式科學儀器
      取得證據資料證明者，於高速公路須至少於300 公尺前，
      明顯標示之，道路交通管理處罰條例第7 條之2 第2 項第
      9 款、第3 項定有明文，是本件舉發程序尚符合上開規定
      。又警員甲○○使用之雷射測速槍，於97年6 月5 日由經
      濟部標準檢驗局檢定合格，有效期限至98年6 月30日止，
      此有證人甲○○提出之雷射測速儀檢定合格證書影本1 份
      附於本院卷第26頁可參，堪認其前揭測到之速度值應屬正
      確可採。又警方於使用雷射測速槍，經測得車輛有超速之
      事實時，即以目視方法跟隨該車攔停舉發，而該雷射槍之
      特性係1 次僅能鎖定1 台車輛，並非1 次鎖定多台，於鎖
      定車輛後，數據即固定。則以員警之執勤技巧及經驗，欲
      就某一特定車輛判定為超速之車輛，應非難事，縱雷射槍
      內並無照相功能，亦無誤認之可能。是本件執勤警察配合
      目視查看車道中車輛動態，經確認受處分人之汽車超速無
      誤後，依法攔停製單舉發，顯無違誤。至異議人辯稱當時
      警察未提出測速器給伊查看，無法確認當時伊之車速多少
      。然經本院勘驗證人庭訊後補寄之錄音光碟結果顯示，（
      錄音時間00：01至00：17）警：8F-4588 超速141 。好，
      來，先生超速超很多喔。141 。闕：沒有吧，100 吧。警
      ：你一轉角，我看你走外線還想插到內線去。我一直盯著
      你在看了。（01：24至01：35）闕：不然你有相片給我看
      嘛。警：這是沒有相片的。警：先生我跟你講啦。我們這
      裡面有一個紅點。闕：對。警：你這樣車子進來有沒有。
      闕：對。警：我們就對準你的車子做一個射擊的動作，射
      擊下去他會反應出來你的速度，直接反應出來，啊射到的
      時候，我們就一直盯著你的車，看你的車子過來了，變換
      車道那個我們都看得一清二楚。而且你變換車道你也不用
      把速度壓得太慢，因為後面的車速比較快，你這樣突然減
      速的時候，很危險會被追撞等語。足證證人甲○○於本件
      取締時有將車號、車速及測速器之操作原理告知受處分人
      ，異議人辯稱當時警察未提出測速器給伊查看云云，諉無
      可採。
五、綜上所述，原處分機關認異議人有「限速100 公里、經雷達
    測明時速141 公里，超速41公里」之違規，並依道路交通管
    理處罰條例第33條第1 項第1 款規定，裁處罰鍰5,000 元，
    並依同條例第63條第1 項第1 款記違規點數1 點之處分，核
    無不當。異議人之異議為無理由，應予駁回。
六、據上論斷，應依道路交通案件處理辦法第19條，裁定如主文
    。
中    華    民    國    98    年    8     月    26    日
                              交通法庭法  官  賴邦元
以上正本證明與原本無異。
如不服本裁定，應於送達後5日內，向本院提出抗告狀。
                                      書記官  游育慈
中    華    民    國    98    年    8     月    26    日


司法院資訊處製作；財團法人民間司法改革基金會備份。
